【裁判字號】    99,訴,1335
【裁判日期】    991014
【裁判案由】    返還不當得利
【裁判全文】
臺灣板橋地方法院民事判決              99年度訴字第1335號
原      告  朱秋鴻
訴訟代理人  顏本源律師
被      告  劉姿君
            劉姵君
上二人共同
訴訟代理人  劉明勳
上列當事人間請求返還不當得利事件，經本院於民國99年9 月30
日言詞辯論終結，判決如下：
    主  文
被告劉姿君應給付原告新臺幣柒拾萬元，被告劉姵君應給付原告
新臺幣捌拾萬元，及均自民國九十九年四月七日起至清償日止，
按年息百分之五計算之利息。
訴訟費用由被告劉姿君負擔十五分之七，被告劉姵君負擔十五分
之八。
本判決第一項於原告分別以新臺幣貳拾參萬元、貳拾陸萬元為被
告劉姿君、劉姵君供擔保後，得假執行。惟被告劉姿君如以新臺
幣柒拾萬元、被告劉姵君如以新臺幣捌拾萬元為原告供擔保後，
得免為假執行。
    事實及理由
一、原告起訴主張：緣民國92年間原告因繳納稅款事由，經被告
    等2人之父劉水木地政士之通知，並依其指示於92年9月23日
    簽發以香港上海匯豐銀行有限公司（下稱香港上海匯豐銀行
    ）為付款人，以劉水木之女即被告劉姿君為受款人，面額新
    臺幣（下同）70萬元之支票乙紙，交付劉水木代為處理；同
    年11月3日復簽發2紙以香港上海匯豐銀行為付款人，以劉水
    木之女即被告劉姵君為受款人，面額各40萬元之支票2紙共
    計80萬元，交由劉水木處理。詎事後始知悉該稅款早已繳納
    完結，而被告二人並已將上開本票個別兌領存入其等之銀行
    帳戶內，被告二人無受領前開款項之權限猶仍受領，是無法
    律上原因而受有利益，致原告受有損害。原告於99年4月6日
    雖以存證信函催告返還，被告兩人於當日收受後，仍均置之
    不理。為此，爰依據不當得利法律關係，請求被告返還上開
    之款項等語，並聲明：被告劉姿君應給付原告70萬元，及
    自99年4月7日起至清償日止按年息百分之5計算之利息。
    被告劉姵君應給付原告80萬元，及自99年4月7日起至清償日
    止按年息百分之5計算之利息。並陳明願供擔保請准宣告
    假執行。
二、被告二人則以：被告二人與原告素不相識，且原告於92年簽
    發票款時被告二人均在就學，被告之帳戶印章及存款簿均均
    由父母管理，並未在原告所交付之本票上簽名兌領，被告並
    未受領原告所給付之上開支票款項，原告依不當得利請求被
    告返還系爭款項，為無理由等語，聲明：原告之訴駁回，訴
    訟費用由原告負擔。如受不利之判決，願供擔保請准宣告免
    為假執行。
三、本院之判斷：
  (一)被告劉姿君、劉姵君分別於92年9月24日及11月3日有受領原
    告給付之支票金額70萬元及80萬元：
    原告主張被告二人分別於92年9月24日及11月3日有受領原告
    給付之本票金額70萬元及80萬元之事實，已據其提出92年9
    月23日香港上海匯豐銀行本票申請書1件、92年11月3日香港
    上海匯豐銀行本票申請書2 件及經被告兌領之本票影本為證
    ，被告對其等分別在上開日期於其等帳戶內受領原告給付之
    本票金額70萬元及80萬元之事實，均不爭執（見99年9月30
    日言詞辯論筆錄第2頁），惟辯稱：被告二人與原告素不相
    識，且原告於92年簽發票款時被告二人均在就學，並未在原
    告所交付之支票上簽名兌領，對於帳戶內款項，均不知情云
    云，然查：被告劉姿君在上海商業儲蓄銀行華江分行開戶之
    00000000000000帳號內，於92年9 月24日確有存入所兌領由
    原告簽發之支票金額70萬元，被告劉姵君在匯豐（台灣）商
    業銀行股份有限公司開戶之000000000000帳號於92年11月3
    日亦確有存入所兌領由原告簽發之支票金額80萬元，此經本
    院分別向上開銀行函查屬實，有上海商業儲蓄銀行華江分行
    99年8 月31日函所附之被告劉姿君開戶資料暨全部往來明細
    、匯豐（台灣）商業銀行股份有限公司99年9月6日函所附被
    告劉姵君開戶資料及全部帳戶交易明細表可稽，且觀之被告
    劉姿君、劉姵君之上開開戶資料所附之身分證件，其二人分
    別為民國65年及66年出生，其等於開戶時均已年滿20歲，受
    領上開款項時，亦已分別為27歲及26歲，均為具有完全行為
    能力之人，所辯印章及存摺均交由父母保管，其等均不知情
    云云，均為卸責之詞，不足憑信，被告二人確有受領原告所
    給付之上開支票面額之金錢，縱非被告二人所親自兌領，然
    已分別存入被告二人之上開帳戶內，仍無解於其等有受領該
    支票票款之事實，被告二人所辯並無受領原告所給付之款項
    云云，均無足採。原告之主張自堪信為真實。
  (二)被告二人受領原告之上開給付，並無法律上之原因受利益，
    致原告受有損害：
    原告主張係因被告之父劉水木告以應繳稅150 萬元，並依其
    指示分別簽發交付上開銀行支票，由被告二人兌領存入其等
    之上開銀行帳戶內，事後發現該稅款早已完納，經原告以存
    證信函請求被告返還，均置不理，被告二人受領上開款項，
    自屬無法律上原因受利益，並致原告受有150 萬元之損害等
    情，已據原告提出上開香港上海匯豐銀行支票申請書及被告
    已兌領之支票影本為證，被告二人對於受領原告上開給付之
    款項，未能提出其等有合法受領該給付之法律上原因之證據
    ，且由其等自承與原告並不相識等情，足認被告二人並無受
    領原告上開給付之法律上原因。從而，原告主張被告無法律
    上原因，而分別受領其給付70萬元及80萬元，受有利益，並
    致其受有70萬元及80萬元損害之事實，堪信為真。
  (三)綜上，原告依民法第179 條不當得利之法律關係，請求被告
    劉姿君給付原告70萬元，被告劉姵君給付原告80萬元，及均
    自99年4月7日（即以存證信函送達被告翌日）起至清償日止
    ，按年息百分之5計算之利息，為有理由，應予准許。
  (四)兩造陳明願供擔保請為宣告假執行或免為假執行，經核均與
    規定相符，爰分別酌定相當之擔保金額予以宣告。
四、本件事證已臻明確，兩造其餘攻擊防禦方法及舉證，經審酌
    後於本判決結果不生影響，爰不一一論述，併此敘明。
五、結論：原告之訴為有理由，依民事訴訟法第78條、第390 條
    第2項、第392條第2項，判決如主文。
中    華    民    國    99    年    10    月    14    日
                  民事第三庭    法  官  林錫凱
以上正本係照原本作成
如對本判決上訴，須於判決送達後20日內向本院提出上訴狀。如
委任律師提起上訴者，應一併繳納上訴審裁判費。
中    華    民    國    99    年    10    月    14    日
                                書記官  羅麗娟

司法院資訊處製作；財團法人民間司法改革基金會備份。
